【裁判字號】    99,抗,1112
【裁判日期】    990909
【裁判案由】    假扣押
【裁判全文】
臺灣高等法院民事裁定                  99年度抗字第1112號
抗  告  人  丁○○
代  理  人  魏雯祈律師
            陳永來律師
相  對  人  台灣銀行股份有限公司
法定代理人  甲○○
代  理  人  丙○○
複  代理人  乙○○
上列當事人間假扣押事件，對於中華民國99年5月5日臺灣臺北地
方法院99年度裁全字第1502號所為裁定提起抗告，本院裁定如下
：
    主  文
抗告駁回。
抗告程序費用由抗告人負擔。
    理  由
一、按債權人就金錢請求或得易為金錢請求之請求，欲保全強制
    執行者，得聲請假扣押；假扣押非有日後不能強制執行或甚
    難執行之虞者，不得為之；請求及假扣押之原因應釋明之；
    前項釋明如有不足，而債權人陳明願供擔保或法院認為適當
    者，法院得定相當之擔保，命供擔保後為假扣押，民事訴訟
    法第522條第1項、第523條第1項、第526條第1項、第2項分
    別定有明文。所謂請求原因，係指債權人已在或欲在本案訴
    訟請求之標的而言，債權人就請求原因，依法有釋明之義務
    ，即須提出可使法院信其主張為真實之證據。所謂假扣押之
    原因，即債務人有日後不能強制執行或甚難執行之虞或應在
    外國為強制執行者是也，同法第523條亦有明文。諸如債務
    人浪費財產、增加負擔、或就其財產為不利益之處分，將達
    於無資力之狀態、或移住遠地、逃匿無蹤或隱匿財產等情形
    均屬之。債權人就假扣押之原因，依法有釋明之義務，亦即
    需提出可使法院信其主張為真實之證據，必待釋明有所不足
    ，而債權人陳明願供擔保後，始得准為假扣押。（最高法院
    94年度台抗字第1182號裁定意旨參照）
二、抗告意旨略以：
    本件相對人係以美金10萬元 (即美金旅行支票100張)，並以
    當時匯率換算，對抗告人就新台幣(下同)330萬元之範圍內
    提起假扣押，惟抗告人所得之支票僅50張，又實際承兌僅有
    48張，此觀臺灣臺北地方法院檢察署(臺北地檢署)98年偵緝
    字第2778號起訴書起訴書自明。是相對人對抗告人所聲請之
    債權額應只有158萬4千元，非抗告人所指之330萬元，對此
    ，相對人主張之債權有所不實。又本件另一共同債務人鄭夙
    雅於民國(下同)99年6月3日已償還相對人本息共205萬9,200
    元，此有台北青田郵局第426號存證信函、臺灣銀行本行支
    票為證。是在鄭夙雅前開清償之範圍內，抗告人之債務亦同
    時消滅，是以，相對人對於抗告人應已無債權可言。此外，
    抗告人於97、98年間仍有陸續在桃園、臺南等地購置多筆不
    動產，全部價值高達1,700餘萬元，且全部登記予抗告人個
    人名下，是抗告人並無浪費財產、增加負擔，或就其財產為
    不利益處分之情形，亦無移往遠地、逃匿無縱、隱匿財產等
    情，又何有日後不能強制執行或甚難執行之虞。是原裁定准
    其假扣押之聲請，於法無據，應予廢棄云云。
三、經查，相對人主張訴外人謝世宏利用職務之便，以不法手段
    盜取伊之款項1億5,999萬9,200元，幸經相對人松江分行及
    時察覺，旋請臺北地檢署檢察官扣押贓款，惟該所盜用之款
    項中，有部分用於購買美國運通銀行旅行支票美金10萬元，
    並由鄭夙雅 (即謝世宏之妻)與有洗錢犯意聯絡之抗告人，
    於出國日本時，以分次化整為零方式在機場兌換日幣，共計
    兌換48張，得款後，輾轉匯至鄭夙雅之帳戶內，以此掩飾其
    犯罪所得，因此抗告人對伊有330萬元之不當得利所得及侵
    權行為損害賠償，且其抗告人係經緝獲到案，故有日後有不
    能強制執行或甚難執行之虞之假扣押原因，業據其提出臺灣
    臺北地方法院94年度訴字第4139號民事判決影本及臺北地檢
    署99年度偵字第1727、6836號起訴書影本、刑事附帶民事起
    訴狀為為證。經查依相對人所提之上開起訴書，已認定抗告
    人係在國外以該旅行支票分次化整為零方式在日本機場兌換
    日幣在案（見原法院卷起訴書第7頁），雖上開認定尚未經
    判決確定，惟既有洗錢之嫌，並利用「國外機場」兌換，應
    堪認已達釋明之程度，顯然抗告人有隱匿財產，日後有甚難
    強制執行之虞，至其抗辯其於97、98年間陸續在桃園、臺南
    等地購置多筆不動產（土地建物謄本見本院卷第36至62頁）
    ，並無浪費財產增加負擔、隱匿財產云云，經查依前開起訴
    書可知，抗告人係於98年10月2日在日本關西機場被警查扣
    ，並函告內政部警察署刑事警察局上情，該局再於98年12月
    30日去函日本警方確認，99年1月5日日本警方再作修正確認
    抗告人對日本警方坦承事前即知擔任兌換洗錢之角色，另經
    警循線查獲訴外人謝世宏到案，始查悉全情（見原法院卷起
    訴書第7、41頁）。是抗告人事發前所為置產行為，容有心
    存僥倖，認其犯嫌尚未為警所察，自不足作為排除本件假扣
    押原因之事證。另抗告人辯稱債權不實且現已無負債務云云
    ，經查相對人業於本院提出刑事附帶民事起訴狀為證，認抗
    告人與鄭夙雅、謝世宏為共同侵權行為人，故請求上開三人
    應連帶賠償相對人672萬2,521元（包括精神賠償200萬元，
    且已扣除鄭夙雅於99年6月3日償還相對人之本息205萬9,200
    元），故抗告人此部分辯詞尚不足採，至抗告人復辯稱伊應
    負責係48張兌領之旅行支票，其餘應向謝世宏請求，與抗告
    人無關云云，則屬實體爭執事項，應待本案解決，殊非假扣
    押程序所得審究，應不可採，從而應可認相對人已就假扣押
    之請求、假扣押原因均已盡釋明之責。揆之首揭規定及說明
    ，相對人陳明願供擔保，原裁定並命相對人供擔保後，對抗
    告人為假扣押，即無違誤。抗告意旨指摘原裁定不當，求予
    廢棄，為無理由，應予駁回。
四、據上論結，本件抗告為無理由，爰裁定如主文。
中    華    民    國    99    年    9     月    9     日
                    民事第四庭
                        審判長法  官  李錦美
                              法  官  陳博享
                              法  官  黃雯惠
正本係照原本作成。
本裁定除以適用法規顯有錯誤為理由，不得再抗告。如提起再抗
告，應於收受送達後10日內委任律師為訴訟代理人向本院提出抗
告狀。並繳納再抗告費新台幣１千元。
中    華    民    國    99    年    9     月    10    日
                              書記官  秦慧榮

司法院資訊處製作；財團法人民間司法改革基金會備份。
